臺灣高等法院民事裁定
111年度家聲抗字第20號
抗  告  人  蔡明杰  
代  理  人  鄭夙芬律師
            沈朝標律師
上列抗告人因與相對人梁珍珠間請求假扣押事件，對於中華民國
110年12月29日臺灣桃園地方法院110年度家全字第37號裁定，提
起抗告，本院裁定如下：
    主  文
原裁定廢棄。
相對人在原法院之聲請駁回。
聲請及抗告訴訟費用由相對人負擔。
    理  由
一、按抗告法院為裁定前，應使債權人及債務人有陳述意見之機
    會，此觀民事訴訟法第528條第2項規定即明。本件抗告狀及
    抗告理由狀繕本均已送達相對人（送達證書見本院卷第205
    至207頁），相對人並提出書狀為答辯，是本件業已賦予兩
    造均有陳述意見之機會，先予敘明。
二、相對人聲請意旨略以：兩造為夫妻關係，抗告人於民國110
    年6月2日提起離婚本訴（案列原法院110年度婚字第364號，
    下稱本案訴訟）後，於同年11月8日撤回起訴，經伊於同月1
    8日聲明異議，並於同年12月3日提起反訴請求離婚及給付夫
    妻剩餘財產差額，伊對抗告人有新臺幣（下同）3億2,340萬
    0,990元之剩餘財產差額分配請求權。抗告人為減少伊對剩
    餘財產差額之分配，於本案訴訟繫屬前後，陸續處分其名下
    如附表編號1至13所示之不動產（下稱編號1～13不動產），
    經伊於110年11月16日，聲請對抗告人之財產於1億5,000萬
    元之範圍內為假扣押，原法院乃以110年度家全字第31號裁
    定（下稱第31號裁定）准予為抗告人供擔保後，對抗告人所
    有財產於上開範圍內得為假扣押（下稱第1次假扣押）。詎
    抗告人旋於110年12月9日如數提存反擔保金，可見抗告人婚
    後財產之價值遠超於伊當初所估算，除第1次假扣押之債權
    額外，應尚有1億7,000萬元。抗告人復於111年1月10日出售
    如附表編號14至15所示房地（下稱編號14～15房地），且未
    將其出售所得價金存入銀行帳戶內，致抗告人帳戶餘額自11
    0年6月起迄至同年12月止持續減少，亦見抗告人有惡意處分
    婚後財產之意圖及行為，為恐日後有不能強制執行或甚難執
    行之虞，伊願供擔保以補釋明之不足，聲請就抗告人所有財
    產於1億7,000萬元範圍內再為假扣押等語。
三、抗告意旨略以：伊現存之婚後財產與所負債務兩相抵扣後，
    剩餘財產為負數，應以零計算，相對人既自承其婚後財產數
    額至少有2億1,768萬6,000元，足見相對人對伊應無剩餘財
    產分配差額請求權存在。伊平日即係以從事不動產投資買賣
    及經營開發公司為業，經年累月從事土地買賣交易。況伊並
    無編號1～13不動產之全部所有權，無從任意出售，編號1～13
    不動產均係伊平日所為之正常買賣行為，與兩造婚姻爭議無
    關。伊未因處分編號1～13不動產以致現存之既有財產瀕臨無
    資力，伊因遭相對人執第31號裁定聲請為第一次假扣押執行
    ，為避免影響公司經營，始對外高額舉債籌措反擔保金，並
    無隱匿財產之情，是伊並無假扣押之原因，為此提起本件抗
    告，聲明廢棄原裁定，駁回相對人假扣押之聲請等語。
四、按家事訴訟事件，除本法別有規定者外，準用民事訴訟法之
    規定，家事事件法第51條定有明文。家事訴訟事件，得準用
    民事訴訟法保全程序之規定，為假扣押、假處分之聲請，家
    事事件審理細則第71條亦有規定。又按債權人就金錢請求或
    得易為金錢請求之請求，欲保全強制執行，得聲請假扣押；
    請求及假扣押之原因，應釋明之；前項釋明如有不足，而債
    權人陳明願供擔保或法院認為適當者，法院得定相當之擔保
    ，命供擔保後為假扣押，此觀民事訴訟法第522條第1項、第
    526條第1項、第2項規定即明。所謂假扣押之原因，依民事
    訴訟法第523條規定，係指日後有不能強制執行或甚難執行
    之虞、或應在外國為強制執行之情形，如債務人浪費財產，
    增加負擔，或就其財產為不利益之處分，將成為無資力之狀
    態，或將移住遠地、逃匿無蹤、隱匿財產等情形。是債權人
    聲請假扣押，就假扣押之原因，即債務人有何浪費財產，增
    加負擔，或就其財產為不利益之處分，將成為無資力之狀態
    ，或將移住遠地、逃匿無蹤、隱匿財產等情形，應提出可使
    法院信其主張為真實之證據，以釋明之，尚不得逕以供擔保
    代之；必待釋明有所不足，而債權人陳明願供擔保或法院認
    為適當者，法院始得定相當之擔保，命供擔保後為假扣押。
    倘債權人未釋明假扣押之原因，即不符假扣押之要件，法院
    不得准為假扣押裁定。
五、經查：
㈠、相對人主張其對抗告人有夫妻剩餘財產差額分配請求權，業
    據其提出戶口名簿、民事起訴狀、撤回訴訟狀、聲明異議狀
    、反訴狀、抗告人財產清單資料等件為證（見原審卷第7至1
    3頁、第22頁、第40至312頁、本院卷第225至240頁、第265
    頁、第277至341頁）。依相對人所提出之上開證據資料，足
    使本院對其請求得到大致為正當之薄弱心證，堪認相對人就
    其對抗告人尚得行使1億7,000萬元之夫妻剩餘財產差額分配
    請求權之假扣押請求，並非全無釋明。至抗告人所辯其財產
    經扣除婚姻關係存續中所負債務後並無任何剩餘，相對人之
    夫妻剩餘財產分配請求權不存在乙節，核係實體爭執事項，
    非屬本院於本件保全程序所得審究，而為應待本案解決之問
    題，是抗告人前揭所辯，不足以採。
㈡、其次，相對人就本件假扣押之原因，固主張抗告人於本案訴
    訟前後即陸續處分編號1～13不動產，且抗告人為第一次假扣
    押提供反擔保而撤銷查封執行後，隨即處分編號14～15房地
    ，復未將出售所得價金存入，以致其名下帳戶餘額持續減少
    ，顯係計畫性脫產並隱匿財產云云。惟查：
　⒈抗告人平日以土地開發買賣為業，參與經營名馳建設股份有
    限公司（下稱名馳公司）及名騰有限公司（下稱名騰公司）
    以從事不動產投資、開發等情，為兩造所不爭（見本院卷第
    55頁、第220頁、原審卷第2頁）。參諸抗告人所提編號1～13
    不動產之土地買賣契約書，上載簽約日期分別為110年3月23
    日〈附表編號1～3部分〉、同年4月8日〈附表編號4～8部分〉、5
    月13日〈附表編號9、12部分〉、5月20日〈附表編號10、11部
    分〉、8月25日〈附表編號13部分〉，有上開土地買賣契約書可
    證（見本院卷第71頁、第93頁、第115頁、第153頁、第183
    頁、第196頁），併佐以上開買賣契約書後附一般委託銷售
    契約書之簽立日期，亦可知抗告人係於110年1月6日至同年3
    月30日此段期間內，委託銷售附表編號1～13不動產之買賣交
    易（見本院卷第81頁、第103頁、第134至135頁、第187頁）
    。從而，抗告人抗辯：其平日經年累月均在從事土地買賣交
    易，出賣編號1～13不動產及編號14～15房地實係其經營土地
    開發、投資交易之日常等語，應可憑採。再稽諸附表編號9
    、12不動產之買賣契約及價金信託履約保證申請書，其上日
    期均載為110年5月13日，並記明「梁珍珠代」等字，有上開
    契約書及申請書在卷（見本院卷第143頁、第157頁），可見
    相對人確有代理抗告人出售編號9、12不動產無誤，參以兩
    造婚姻係於110年5月7日因抗告人離家而觸礁，又為相對人
    所是認（見原審卷第2頁反面），並有多份存證信函往返足
    稽（見原審卷第23至39頁），則由相對人明知抗告人早於11
    0年5月7日離家出走，卻仍代理抗告人於同月13日辦理土地
    共同出售事宜觀之，亦堪信上開土地買賣交易應無異常。相
    對人事後主張其於110年5月13日僅係依抗告人指示協助處理
    簽約事宜，並不清楚買賣原因云云，核屬避就之詞，並不可
    採。準此，相對人以抗告人出賣編號1～13不動產及編號14～1
    5房地為由，主張其係蓄意脫產而對財產為不利處分而有假
    扣押原因，即非可取。
　⒉相對人主張抗告人婚後財產為8億3,973萬3,379元，有抗告人
    婚後財產表、土地及建物登記謄本、實價登錄查詢結果可參
    （上載抗告人婚後積極財產為土地73筆、價值9億2,707萬7,
    379元，房屋3筆、價值8,036萬4,000元，以及股票2筆、價
    值1億1,579萬2,000元，扣除抵押債務9,750萬、3,600萬元
    、1億5,000萬元後，仍有8億3,973萬3,379元，見原審卷第7
    至12頁），另抗告人亦自陳其現有財產價值為5億3,498萬2,
    442元（包含土地67筆、依公告現值計算為3億3,882萬6,442
    元，房屋部分價值8,036萬4,000元，及股票1億1,579萬2,00
    0，總計5億34,98萬2,442元，見本院卷第23頁），以上均不
    含抗告人業已處分之附表編號1～13不動產、編號14～15房地
    及抗告人已領取存款在內，仍遠高於相對人所主張之債權金
    額1億7,000萬元。故即令抗告人處分附表編號1～13不動產、
    編號14～15房地，或有相對人主張抗告人自110年6月起至12
    月止銀行帳戶存款減少1,118萬3,062元之情，亦難據此逕認
    抗告人有何對其財產為不利益之處分，致其陷於無資力之狀
    態，或其財產與債權相差懸殊而不足以清償之假扣押原因。
　⒊相對人再以抗告人於第一次假扣押後提出反擔保金以撤銷假
    扣押執行為由，主張抗告人隱匿財產而有假扣押原因云云。
    惟依民事訴訟法第527條規定，假扣押裁定內，應記載債務
    人供所定金額之擔保或將請求之金額提存，得免為或撤銷假
    扣押。核其立法理由略以：「假扣押制度，在於保全債權人
    金錢債權將來之執行，故債務人如將請求之金額提存，亦足
    以達保全目的，而無假扣押之必要，爰將之增列為假扣押裁
    定內應記載得免為或撤銷假扣押之事由。」，是抗告人提出
    反擔保撤銷假扣押，而使相對人第一次假扣押之債權得以保
    全，當有利於相對人，且無違假扣押制度之保全目的，自未
    能據以認定上訴人有何隱匿財產之假扣押原因。相對人就此
    所為主張，仍非可採。
　⒋此外，相對人復未能釋明抗告人有何浪費財產，增加負擔，
    或就其財產為不利益之處分，將成為無資力之狀態，或將移
    住遠地、逃匿無蹤、隱匿財產等假扣押原因存在，則其主張
    本件抗告人應有假扣押之原因云云，即無足採。
六、綜上所述，本件相對人聲請對抗告人之財產為假扣押，就其
    主張之假扣押原因，未盡釋明之責，是其主張對相對人之剩
    餘財產差額分配請求權，恐日後有不能強制執行之虞云云，
    不能憑採，故縱其陳明願供擔保，仍不得補釋明之欠缺，揆
    諸前揭說明，應認無以假扣押予以保全之必要。原裁定准其
    所請，自有未洽。抗告意旨指摘原裁定不當，求予廢棄，為
    有理由。
七、據上論結，本件抗告為有理由，爰裁定如主文。
中　　華　　民　　國　　111　　年　　5　　月　　24　　日
                    家事法庭
                        審判長法  官 王怡雯
                              法  官 吳素勤
                              法  官 呂綺珍
正本係照原本作成。
本裁定除以適用法規顯有錯誤為理由外，不得再抗告。如提起再
抗告，應於收受送達後10日內委任律師為代理人向本院提出再抗
告狀。並繳納再抗告費新臺幣１千元。
中　　華　　民　　國　　111　　年　　5　　月　　25　　日
    　　　　　　　　　　　　 書記官 洪秋帆